【裁判字號】    95,上易,2069
【裁判日期】    951122
【裁判案由】    傷害
【裁判全文】
臺灣高等法院刑事判決                95年度上易字第2069號
上  訴  人  臺灣板橋地方法院檢察署檢察官
被      告  甲○○
上列上訴人因被告傷害案件，不服臺灣板橋地方法院95年度簡上
字第300號，中華民國95年9月5日第一審判決（聲請案號：臺灣
板橋地方法院檢察署94年度偵字第18990號），提起上訴，本院
判決如下：
    主  文
上訴駁回。
    理  由
一、聲請簡易判決處刑意旨略以：被告甲○○與乙○○係於同一
    工地工作之同事關係，甲○○與乙○○前因細故發生口角，
    甲○○因此心生怨隙，乃於民國94年6月22日19時20分許，
    夥同10餘名不詳之人，分持鋁棒、鐵棍等，至新竹縣竹北市
    ○○里○○○街65號之工地，欲找乙○○尋仇，其能預見於
    追逐過程中，乙○○將可能因此受有傷害，仍不違其本意，
    致乙○○於逃跑過程中摔落地下室，受有左腋下脫裂傷20公
    分併肌肉斷裂之傷害，因認被告涉犯有刑法第277條第1項之
    傷害罪嫌云云。
二、按犯罪事實應依證據認定之，無證據不得認定犯罪事實；又
    不能證明被告犯罪者，即應諭知無罪之判決，刑事訴訟法第
    154條第2項、第301條第1項分別定有明文。次按認定不利於
    被告之事實，須依積極證據，苟積極證據不足為不利於被告
    事實之認定時，即應為有利於被告之認定，更不必有何有利
    之證據；又告訴人之告訴，係以使被告受刑事訴追為目的，
    是其陳述是否與事實相符，仍應調查其他證據以資審認，有
    最高法院30年上字第816號、52年台上字第1300號判例意旨
    可資參照。
三、公訴人認被告涉有上開傷害罪之犯行，無非係以告訴人乙○
    ○之指訴、證人陳思源、黃連生、蔡吳勇之證詞及載明告訴
    人受有左腋下脫裂傷20公分併肌肉斷裂傷害之恩主公醫院診
    斷證明書在卷可資佐證等為其論據。惟訊據被告堅決否認有
    上開傷害之犯行，並辯稱：伊當天與伊姊夫及姊夫之友人一
    同到案發現場時，告訴人與陳思源看到，就開車往工地裡進
    去，渠等就從另一條路進去工地，之後找不到告訴人，就請
    他們的工頭黃連生以電話聯絡告訴人出來，但都聯絡不到，
    伊並無持鋁棒或鐵棒追趕告訴人至洞口，也沒有有進入建築
    物，告訴人如何摔傷，伊並不知情等語。
四、經查：
(一)告訴人於94年7月21日檢察官偵查中指稱：被告帶10幾人持
    鋁棒、鐵條要打伊，伊逃跑被逼跳下工地地下室（見交查字
    929號第3頁），旋於94年8月23日檢察官偵查中改稱：被告
    帶著10個人拿鋁棒、鐵棍要打伊，伊逃跑時，跌到工地地下
    室所以受傷。被告沒有打到伊，伊之所以會受傷是因遭被告
    追打過程中，不小心摔落地下室受傷的云云（見交查字929
    號卷第15頁、他字5445號卷第10頁），於原審審理時復改稱
    ：伊當天與陳思源從外面要進入工地，到了門口看見2、3台
    車，車燈突然打開，渠等被他們圍著，不能退，就直接把車
    子開到工地裡面，被告帶約10個人一直逼過來，到了裡面渠
    等下車分開逃跑，伊被持鋁棒之甲○○及持鐵條之另外二人
    追到工地一處洞邊，甲○○要伊跳下去，不然要給伊死，結
    果一害怕就跳下去因而受傷云云（見簡上300號卷第67、68
    頁），證人蔡吳勇、黃連生於檢察官偵查中證稱：我們有看
    到被告帶著6、7人拿鐵棍找告訴人等語（見交查字929號卷
    第16頁），是以告訴人不僅就其如何受傷，前後指述之情節
    不一，且就被告所帶人數亦與證人蔡吳勇、黃連生證述不符
    ，其上開指訴，是否與事實相符，已有可疑。
(二)又證人黃連生於檢察官偵查中證稱：沒有看到告訴人因被告
    追打而跌入工地受傷。伊和告訴人是朋友，被告則是來伊工
    地做工後才認識的。當時伊看到被告帶一群人走進工地，當
    時被告有問伊告訴人在哪裡，後來他們就走入工地，伊就沒
    看到了等語（見交查字929號卷第16頁、他字5445號卷第10
    頁），於原審時證稱：當天伊在工地工務所講電話，聽到二
    部車進來的聲音，乙○○他們先進來工地，後面就有甲○○
    他們一群人進來要找乙○○、陳思源，他們二人就跑進工地
    裡面，看不到人，伊看到後面進來的人有拿鋁棒、高爾夫球
    桿，但沒看到甲○○拿東西，甲○○即要伊打電話給乙○○
    ，叫他們出來，但打不通，就叫伊一人拿手電筒去找，伊到
    樓下找，但找不到人，甲○○也去樓上找，後來伊在樓梯口
    碰到甲○○，印象中伊與甲○○二人都沒找到乙○○，就與
    甲○○在工務所旁聊天，聊一段時間，甲○○他們就走了等
    語（見他字5445號偵查卷第10頁、簡上字300號卷第71至73
    頁），證人即案發現場工地工人方鎮湘於原審審理時證稱：
    案發當天伊在工地有看到乙○○乘坐的車子進入工地後，就
    下車進入工地建築物內，相隔約2分鐘後，被告及其友人才
    從工地工務所旁小門走路進來，然後在工地建築物外之空地
    叫乙○○他們出來，沒有進去建築物內，因當時建物尚未蓋
    好，晚上亦無燈，之後伊就先走了等語（見簡上300號卷第
    74至78頁），另證人陳思源、蔡吳勇於檢察官偵查中均證稱
    ：沒有看到告訴人因被告追打而跌入工地受傷之情等語（見
    他字5445號卷第10頁），足見當時告訴人已先躲入該工地建
    築物內，被告並無一路緊追告訴人，且均未目擊到被告有持
    棍棒追到告訴人，並逼迫告訴人跳下工地坑洞之情，此與被
    告上開所辯之情相符，亦與告訴人上開於偵查中所稱係伊於
    躲避被告追打中，自己不小心跌落之情吻合，益見告訴人指
    訴被告持棍棒追打迫其跳落洞內致傷云云，與事實顯有出入
    ，是上開證人陳思源、黃連生、蔡吳勇等人證詞，自難據為
    不利被告之證據。
(三)末按「刑法第二百七十七條之傷害罪，既兼具傷害身體或健
    康兩者而言，故對於他人實施暴行或脅迫使其精神上受重大
    打擊，即屬傷害人之健康，如被害人因而不能自主，致跌磕
    成傷身死，則其傷害之原因與死亡之結果，即不能謂無相當
    因果關係，自應負傷害致人於死之罪責。」，最高法院著有
    32年上字第2548號判例可資參照。本件被告固有夥同數人持
    棍棒追逐告訴人之情，惟告訴人於進入工地後即躲藏隱沒於
    工地未完工建築物內，被告已失去追逐告訴人之蹤跡，對告
    訴人之追逐行為顯已經中斷，且依上開證人所述情節，亦不
    能證明被告於中斷上開追逐告訴人行為後，復有尋得告訴人
    繼續追逐之情，是縱使告訴人其後有跌入上開工地坑洞內受
    傷之事實，亦難認其所受傷害與被告上開已中斷之追逐行為
    有何因果關係，自不得以傷害之刑責相責。至告訴人受傷係
    因跌落地下室所致，以如上述，是上開載有告訴人受有左腋
    下脫裂傷20公分併肌肉斷裂傷害之恩主公醫院診斷證明書，
    自不足採為認定事實之基礎。
四、綜上所述，告訴人之指訴不無瑕疵，已難盡信，上開證人所
    述亦不足確信被告有傷害告訴人之事實，是被告上開所辯，
    尚非虛妄，應堪採信。此外，復查無其他積極證據足認被告
    有傷害犯行，揆諸前開條文及判例意旨，自應為被告無罪之
    諭知。原審以不能證明被告犯罪，而為被告無罪之諭知，並
    無違誤。公訴人上訴意旨略以：原審認為告訴人指述其受傷
    情節略有出入，然究竟何者為可採，法院仍得本其自由心證
    予以斟酌，非謂一有不符或矛盾，即應認其全部為不可採信
    ，且本件告訴人指訴被告率眾分持鋁棒、鐵棍至工地獄找告
    訴人尋仇至告訴人摔落地下室而受傷之基本事實，尚與真實
    性無礙，仍非不得予以採信。又被告停止追逐乃被告之單方
    面行為，告訴人自屬無從知悉，就告訴人而言仍屬處於遭被
    告追逐而設法躲避之情狀，其因而受傷，與被告之因果關係
    自無中斷可言云云。惟查：刑事訴訟法既採自由心證主義，
    關於人證之供述，法院自可斟酌一切情形以為取捨，告訴人
    之指訴前後不一，且關於基本事實之陳述，其真實性並非無
    疑，有如前述，既無法令法院確信其為真實，即不得予以採
    信。又告訴人受傷與被告之追逐行為間，其因果關係已經中
    斷，亦如上述，公訴人上訴意旨，執此爭辯，尚屬無據，應
    予駁回。
據上論斷，應依刑事訴訟法第368條，判決如主文。
本案經檢察官黃柏齡到庭執行職務。
中    華    民    國    95    年    11    月    22    日
                刑事第二十庭  審判長法  官  尤  豐  彥
                                    法  官  張  明  松
                                    法  官  黃  金  富
以上正本證明與原本無異。
不得上訴。
                                    書記官  高  士  童
中    華    民    國    95    年    11    月    23    日


司法院資訊處製作；財團法人民間司法改革基金會備份。
